【裁判字號】    99,監,3
【裁判日期】    990507
【裁判案由】    許可監護人行為
【裁判全文】
臺灣士林地方法院民事裁定                 99年度監字第3號
聲  請  人  乙○○
相  對  人  甲○○
上列聲請人聲請處分受監護宣告人之不動產事件，本院裁定如下
：
    主  文
受監護宣告之人甲○○所有坐落於臺北縣淡水鎮○○○段40地號
、地目：建、面積：9,996 平方公尺、權利範圍：10000 分之20
之土地，及其上16301 建號即門牌號碼臺北縣淡水鎮○○街131
號11樓之建物，准予變賣。
聲請程序費用由受監護宣告之人甲○○之財產負擔。
    理  由
一、本件聲請意旨略以：聲請人乙○○為相對人甲○○之母暨監
    護人，甲○○因車禍受傷，前經貴院以97年度禁字第90號宣
    告為受監護人。聲請人因長期照顧甲○○，無法工作，收入
    不穩定，且甲○○每月所需療養費用約4 、5 萬元，另須繳
    納房貸本利，聲請人已無力支付，今聲請人欲將甲○○所有
    坐落於臺北縣淡水鎮○○○段40地號之土地，及其上16301
    建號即門牌號碼臺北縣淡水鎮○○街131 號11樓之建物，予
    以變賣，以支應甲○○所需療養費用。為此，依民法第1101
    條第2 項第1 款規定，請求裁定准予變賣甲○○所有之上開
    不動產等語。
二、按監護人對於受監護宣告之人之財產，非為受監護宣告之人
    之利益，不得使用、代為或同意處分。監護人為下列行為，
    非經法院許可，不生效力：(一)代理受監護宣告之人購置或處
    分不動產。(二)代理受監護宣告之人，就供其居住之建築物或
    其基地出租、供他人使用或終止租賃。民法第1113條、第
    1101條第1 、2 項分別定有明文。次按民法總則中華民國97
    年5 月2 日修正之條文施行前，已為禁治產宣告者，視為已
    為監護宣告，並於修正施行後，適用修正後之規定。民法規
    定之禁治產或禁治產人，自修正施行後，一律改稱為監護或
    受監護宣告之人。施行前所設置之監護人，於修正施行後，
    適用修正後之規定。修正之民法總則第14條至第15條之2 及
    民法親屬編第四章之規定，自公布後1 年6 個月施行。民法
    總則施行法第4 條第2 項、第4 條之1 、第4 條之2 、民法
    親屬編施行法第14條之2 、第14條之3 亦有明文。
三、經查，聲請人主張之上揭事實，業據提出本院97年度禁字第
    90號民事裁定影本、戶籍謄本、土地及建物登記謄本、甲○
    ○之臺灣土地銀行存摺、客戶往來明細查詢及聲請人之淡水
    水碓郵局存摺、97年度綜合所得稅各類所得資料清單等件為
    證；再甲○○97年度僅有利息及股利所得共2,261 元，聲請
    人則無所得，此有本院依職權調取之稅務電子閘門財產所得
    調件明細表在卷可稽。綜上，聲請人之主張堪信為真實。
四、本院審酌甲○○人名下確有前揭不動產，且既經本院宣告為
    受監護人，其現仍臥病在床，聲請人長期支出其醫療、看護
    及生活費用確有困難，因認聲請人主張為甲○○之利益，有
    變賣其財產以籌措療養費用之必要，尚非無據，聲請人聲請
    變賣甲○○所有如主文所示之不動產，核無不合，應予准許
    。
五、末按監護人應以善良管理人之注意，執行監護職務。又監護
    人於執行監護職務時，因故意或過失，致生損害於受監護人
    者，應負賠償之責。且法院於必要時，得命監護人提出監護
    事務之報告、財產清冊或結算書，檢查監護事務或受監護人
    之財產狀況。民法第1113條準用同法第1100條、第1109條第
    1 項、第1103條第2 項規定均有明示，則本件聲請人即監護
    人變賣受監護宣告之人甲○○之不動產，就變賣所得之金錢
    自應妥適管理，並使用於受監護宣告之人照護所需費用，併
    予敘明。
六、依非訟事件法第21條第1 項、民法第1103條第1 項後段，裁
    定如主文。
中    華    民    國    99    年    5     月    7     日
                  家事庭  法  官  陳文通
以上正本證明與原本無異。
如對本裁定抗告，應於裁定送達後10日內向本院提出抗告狀。
中    華    民    國    99    年    5     月    10    日
                          書記官  陳玉瓊

司法院資訊處製作；財團法人民間司法改革基金會備份。
